【裁判字號】    92,易,291
【裁判日期】    920521
【裁判案由】    詐欺等
【裁判全文】
臺灣臺北地方法院刑事判決                          九十二年度易字第二九一號
    公  訴  人  臺灣臺北地方法院檢察署檢察官
    被      告  丁○○
    選任辯護人  賴建
                郭嵩山
                郭玉健
右列被告因行使偽造貨幣案件，經檢察官聲請以簡易判決處刑（九十一年度偵字第二
一一一六號），本院認為不宜以簡易判決處刑，改以通常程序判決如左：
    主  文
丁○○連續收受後方知為偽造之通用紙幣而仍行使，處罰金肆仟元。如易服勞役以
佰元折算壹日。扣案偽造新臺幣壹仟元（號碼LX575657EU、LX657611EU）貳張沒收。
    事  實
一、丁○○曾有施用毒品前科，猶不知悔改，於民國九十一年九月二日晚上七時許，
    批貨而取得偽造新臺幣一千元（號碼LX575657EU、LX657611EU）二張，旋即於當
    日晚上八時許，在臺北市○○街六十二號「紅屋寵物用品店」持前揭偽造新臺幣
    一千元中一張購物，經丙○○告知該新臺幣券一千元係偽造後，明知其先前所收
    受之新臺幣一千元係偽造，竟基於行使偽造通用紙幣之概括犯意，仍持偽造新臺
    幣一千元前往乙○○經營位於臺北市○○街七十二號「貴族豐采動物醫院」向店
    員購買約價值三百元飼料，丁○○交付前開偽造新臺幣一千元，使店員誤認為真
    鈔而收受，並購得飼料找回餘款後離去，因丙○○前去告知乙○○其所收受之新
    臺幣一千元係偽造並報警，乙○○立即持該偽造新臺幣一千元追上丁○○要求換
    回飼料及餘款。丁○○又持前開偽造新臺幣一千元繼續前往鄰近吳琛河經營位於
    臺北市○○街一五六號「弘安鎖店」購買價值三百元喇叭鎖一個，使甲○○誤信
    為真鈔而收受並交付喇叭鎖及預備找餘款七百元予丁○○時，當場為警察張弘全
    查獲並要求甲○○查明該新臺幣一千元係偽鈔，又在丁○○身上扣得另一張偽造
    新臺幣一千元一張。
二、案經臺北市政府警察局中山分局報請臺灣臺北地方法院檢察署檢察官偵查並聲請
    以簡易判決處刑。
    理  由
一、訊據被告丁○○僅承認當晚至弘安鎖店買喇叭鎖之事實，惟矢口否認右揭犯行，
    辯稱：上開偽鈔係伊批貨時取得，伊不知是偽鈔云云。惟查：右揭事實，業據證
    人丙○○證稱：當天被告帶點酒味走進來買狗罐頭，我姐姐與他交易，我在旁邊
    ，因我們店內曾有人使用偽鈔，所以特別注意用驗鈔筆驗鈔，被告拿一千元大鈔
    ，我們用驗鈔筆驗出是偽鈔有告訴被告，被告當時說他是從公司拿出來的，就當
    場打行動電話，我們想錢還他東西不賣他就好了，但後來想想，他可能去別家，
    我就走出去看，我看被告進乙○○醫生店內，跟店內的歐巴桑買了一包狗飼料，
    歐巴桑年紀大了，不知道假鈔，我進入陳醫生店內時，歐巴桑已把錢找給被告，
    我有問歐巴桑，剛才進來的被告，是否拿一千元來買東西，歐巴桑說是的，說錢
    已找給被告了，我就跟陳醫生講，那是假鈔，陳醫生就帶著那張假鈔追出去，陳
    醫生追到鎖店前面，說什麼我不知道，我就去報警等語。核與證人乙○○證稱：
    我們醫院在農安街七十二號一樓，當天晚上我看到被告來買了約三百元左右的動
    物飼料，店員拿飼料給他後，就有一位農安街六十二號寵物店職員跑過來跟我說
    ，剛才是否有人買東西，那張是假鈔，錢是我從店員手接過來放在抽屜裡面，我
    馬上從抽屜內拿出來看，發現是假的，我跟店員一起跑出去看，發現被告在我們
    轉角中原街一五六號弘安鎖店外面，我跑去跟他講，要他將飼料及找他的錢還我
    ，我把原來一千元還他，他答應了，換回來我就回店內等語。證人吳琛河證稱：
    我當時是看到被告坐在店外機車上，由我讀高中小孩在看店，我在後面整理東西
    ，小孩叫我說有人要買喇叭鎖，我就出來把一個喇叭鎖拿給他，他給我一千元，
    我接過手，警察就來了，叫我暫時不要收，說那張鈔票是假鈔，我就把假鈔擺在
    櫃子上，被告跟錢警察就帶走了，因為機車還留在我店前面，我有去機車看，我
    看到機車腳踏板上有一個包包沒有蓋起來，裡面有一個喇叭鎖及一些零零碎碎的
    東西，也看到一張發票是買一個喇叭鎖，日期是當天的，地點在新生北路，我覺
    得很奇怪，為什麼買了一個喇叭鎖，又來跟我買一個喇叭鎖。後來有警察再來把
    被告的機車及背包騎走等語。證人即現場警察張弘全證稱：當時接獲勤務中心通
    知中原街與農安街口有人使用偽鈔買東西，我們到了該地，沒有看到人，有路人
    跟我講那個人到甲○○開的鎖店買東西了，我們跑進去看，剛好是被告拿錢給甲○○，我跟甲○○講，錢先不要收起來，看是不是假的，結果看起來是假的，就
    帶回去偵辦。在被告包包裡是有一張新生北路的發票沒錯，發票上物品不清楚，
    我們同事有打電話去問，是否有收到假鈔，對方說沒有，我們就沒再追問等語，
    相互符合。並有偽造新臺幣一千元（號碼LX575657EU、LX657611EU）二張在卷可
    資佐證，且該二張新臺幣經中央銀行發行局鑑定，確屬偽造，亦有該局九十一年
    十月十八日台央發字第○九一○○五六九四九號函附卷可稽。被告之妻許佳惠雖
    證稱：家中沒有養寵物及被告喝酒會臉紅，沒有與被告討論買喇叭鎖之事，當天
    晚上九點才回家並不清楚被告事情等語，亦無法為被告有利之認定。足證被告丁○○上開辯解，顯係卸責之詞，不足採信。本件事證明確，被告犯行，足堪認定
    。
二、核被告丁○○所為，係犯刑法第一百九十六條第二項收受後方知為偽造紙幣仍行
    使罪。按行使偽造紙幣，本含有詐欺性質，苟其行使之偽幣，在形式上與真幣相
    同，足以使一般人誤認為真幣而矇混使用者，即屬行使偽造紙幣而不應再論以詐
    欺罪。最高法院二十九年上字第一六四八號著有判例可資參照，公訴人認被告除
    涉犯收受後乃行使偽造紙幣罪外，亦同時涉犯牽連之刑法第三百三十九條第一項
    詐欺取財罪，容有誤會。又檢察官就犯罪事實一部起訴者，其效力及於全部，刑
    事訴訟法第二百六十七條定有明文，公訴人雖僅就被告向吳琛河行使偽造紙幣部
    分起訴，但此部分與被告向乙○○所營醫院購買飼料行使偽造紙幣部分有連續犯
    之裁判上一罪關係，本院自得併予審理，附此說明。被告所為數行為，時間緊接
    ，所犯罪名相同，顯係出於概括之犯意為之，為連續犯，爰依刑法第五十六條之
    規定以一罪論，並加重其刑。本院考慮上述情節，並參酌被告素行狀況、犯罪原
    因與手段、教育程度、其行為對社會、被害人所生危害程度、犯罪後始終否認等
    一切情狀，量處如主文所示之刑，並諭知其易服勞役之折算標準。扣案偽造新臺
    幣壹仟元（號碼LX575657 EU、LX657611EU）貳張應依刑法第二百條沒收。
三、據上論斷，爰依刑事訴訟法第四百五十二條、第二百九十九條第一項前段、刑法
    第一百九十六條第二項、第五十六條、第四十二條第二項、第二百條、罰金罰鍰
    提高標準條例第一條前段、第二條，判決如主文。
本案經檢察官王怡菁到庭執行職務
中      華      民      國      九十二      年    五    月    二十一    日
                                臺灣臺北地方法院刑事第九庭
                                                    法  官  薛中興
右正本證明與原本無異
如不服本判決，應於判決送達後十日內，向本院提出上訴狀（應附影本）。
                                                    書記官  王黎輝
中      華      民      國      九十二      年    五    月    二十一    日
附錄本案所犯法條全文
中華民國刑法第一百九十六條
行使偽造、變造之通用貨幣、紙幣、銀行券，或意圖供行使之用而收集或交付於人者
，處三年以上十年以下有期徒刑，得併科五千元以下罰金。
收受後方知為偽造、變造之通用貨幣、紙幣、銀行券而仍行使，或意圖供行使之用而
交付於人者，處五百元以下罰金。
第一項之未遂犯罰之。


司法院資訊處製作；財團法人民間司法改革基金會備份。
